臺灣雲林地方法院刑事判決
110年度金訴字第128號
公  訴  人  臺灣雲林地方檢察署檢察官
被      告  李文和



上列被告因違反洗錢防制法案件，經檢察官提起公訴（110年度
偵字第6846號），被告於準備程序中就被訴事實為有罪之陳述，
經告知簡式審判程序之旨，並聽取當事人之意見後，本院合議庭
裁定由受命法官獨任進行簡式審判程序，並判決如下：
    主    文
李文和幫助犯洗錢防制法第十四條第一項之一般洗錢罪，累犯，
處有期徒刑貳月，併科罰金新臺幣伍仟元，罰金如易服勞役，以
新臺幣壹仟元折算壹日。
    事實及理由
一、犯罪事實：
    李文和可預見將自己所持有之金融帳戶交予他人使用，可能
    遭行騙者作為詐取被害人匯款之人頭帳戶，使行騙者將詐得
    之款項轉帳至所提供之帳戶後領取花用，且可預見使用人頭
    帳戶之他人係以該帳戶做為收受、提領詐欺贓款使用，提領
    後即產生遮斷資金流動軌跡而逃避國家追訴處罰效果。竟仍
    基於幫助詐欺取財、幫助洗錢之不確定故意，於民國110年7
    月21日前之某日，在雲林縣臺西鄉臺西郵局，將其所有華南
    銀行帳號000000000000號帳戶（下稱本案帳戶）之存摺、提
    款卡及密碼，郵寄給素未謀面亦無堅強信賴關係之網友「黃
    湘蓁」。「黃湘蓁」所屬犯罪集團成員取得本案帳戶資料後
    ，即基於詐欺取財及洗錢之犯意聯絡，於110年7月22日16時
    許，假冒購物網站客服撥打電話給黃品婷，佯稱其網路購物
    設定有誤，為解除定期扣款需按指示操作提款機云云，使黃
    品婷陷於錯誤而依指示於同日17時22分許，轉帳新臺幣（下
    同）10,261元至本案帳戶，並遭提領一空，致生金流之斷點
    ，而無從追查該等犯罪所得之去向，以掩飾或隱匿該等犯罪
    所得。嗣黃品婷發現有異，始知受騙並報警處理，而悉上情
    。
二、程序事項： 
    被告李文和所犯之罪，非死刑、無期徒刑、最輕本刑為3年
    以上有期徒刑之罪，其於準備程序中就前揭被訴事實為有罪
    之陳述，經告知簡式審判程序之旨，並聽取其與公訴人之意
    見後，本院合議庭認無不得或不宜改依簡式審判程序進行之
    情事，依刑事訴訟法第273條之1第1項規定，裁定由受命法
    官獨任進行簡式審判程序，是本案之證據調查，依刑事訴訟
    法第273條之2規定，不受同法第159條第1項、第161條之2、
    第161條之3、第163條之1及第164條至第170條規定之限制，
    合先敘明。
三、證據名稱：
  ㈠被告於警詢、偵訊及本院審理時之自白（警卷第7頁至第11頁
    、偵卷第37頁至第41頁、本院卷第66頁）。
  ㈡證人即告訴人黃品婷於警詢之指訴(警卷第21頁至第27頁)。
  ㈢內政部警政署反詐騙諮詢專線紀錄表1份、嘉義縣警察局中埔
    分局三和派出所受理詐騙帳戶通報警示簡便格式表（警卷第
    29頁至第33頁）。
  ㈣證人黃品婷之存摺封面及內頁影本1份（警卷第35頁、第37頁
    ）。
  ㈤華南商業銀行股份有限公司110年12月21日營清字第11000414
    26號函檢附本案帳戶交易明細1份（本院卷第47頁、第49頁
    ）。
四、論罪科刑之理由：
  ㈠按刑法第30條之幫助犯，係以行為人主觀上有幫助故意，客
    觀上有幫助行為，即對於犯罪與正犯有共同認識，而以幫助
    意思，對於正犯資以助力，但未參與實行犯罪之行為者而言
    。幫助犯之故意，除需有認識其行為足以幫助他人實現故意
    不法構成要件之「幫助故意」外，尚需具備幫助他人實現該
    特定不法構成要件之「幫助既遂故意」，惟行為人只要概略
    認識該特定犯罪之不法內涵即可，無庸過於瞭解正犯行為之
    細節或具體內容。金融帳戶乃個人理財工具，依我國現狀，
    申設金融帳戶並無任何特殊限制，且可於不同之金融機構申
    請多數帳戶使用，是依一般人之社會通念，若見他人不以自
    己名義申請帳戶，反而收購或借用別人之金融帳戶以供使用
    ，並要求提供提款卡及密碼，則提供金融帳戶者主觀上如認
    識該帳戶可能作為對方收受、提領特定犯罪所得使用，對方
    提領後會產生遮斷金流以逃避國家追訴、處罰之效果，仍基
    於幫助之犯意，而提供該帳戶之提款卡及密碼，以利洗錢實
    行，仍可成立一般洗錢罪之幫助犯（最高法院108年度台上
    大字第3101號裁定意旨參照）。本件詐欺集團成員係利用被
    告提供之本案帳戶，向告訴人黃品婷施以詐騙手法致陷於錯
    誤而依指示匯款，旋遭詐欺集團成員提領一空，被告所為固
    未直接實行詐欺取財、掩飾、隱匿犯罪所得之構成要件行為
    ，惟其提供本案帳戶作為工具，的確對犯罪集團成員遂行詐
    欺取財、掩飾或隱匿犯罪所得資以助力，利於詐欺取財及洗
    錢之實行。是核被告所為，係犯刑法第30條第1項前段、第3
    39條第1項之幫助詐欺取財罪及刑法第30條第1項前段、違反
    洗錢防制法第2條第2款而犯同法第14條第1項之幫助一般洗
    錢罪。
  ㈡被告以交付本案帳戶存摺、提款卡及密碼之一行為，侵害告
    訴人黃品婷之財產法益，係同時觸犯幫助詐欺取財罪及幫助
    一般洗錢罪，為想像競合犯，應依刑法第55條本文規定，從
    一重論以幫助一般洗錢罪。
  ㈢刑之加重及減輕：
  ⒈被告前因施用毒品案件，經臺灣雲林地方法院以108年度港簡
    字第282號判決判處有期徒刑2月確定，於109年5月31日徒刑
    執行完畢等情，有臺灣高等法院被告前案紀錄表在卷可考，
    其於受徒刑之執行完畢後，5年以內故意再犯本案有期徒刑
    以上之罪，構成刑法第47條第1項之累犯。本案審酌被告於
    刑之執行後，卻仍未能戒慎其行，顯見其刑罰之反應力薄弱
    ，縱依累犯規定加重最低本刑，尚不致於造成司法院大法官
    釋字第775號解釋意旨所指使其所承受之刑罰超逾其所應負
    擔之罪責，而違背憲法比例及罪刑相當原則之情形，爰依刑
    法第47條第1項之規定加重其刑。
  ⒉按犯前2條之罪，在偵查或審判中自白者，減輕其刑，洗錢防
    制法第16條第2項定有明文。被告於本院審理時對於所犯同
    法第14條第1項之罪自白不諱（本院卷第66頁），依上開規
    定，應予減輕其刑。
  ⒊被告係基於幫助之犯意而為一般洗錢罪，爰依刑法第30條第2
    項規定，按正犯之刑減輕之，並依法先加後遞減之。
  ㈣爰以行為人之責任為基礎，審酌被告任意提供本案帳戶資料
    予他人作為向告訴人詐欺取財之人頭帳戶，非但造成告訴人
    之財產上損失，並使犯罪者得以掩飾真實身分，匯入之犯罪
    所得一旦提領而出，即得製造金流斷點，增加查緝犯罪之困
    難，並助長社會犯罪風氣，殊屬不當；惟念被告本身尚非實
    際參與詐欺取財、洗錢之正犯，可非難性較小，並考量被告
    於本院審理時坦承犯行之犯後態度，兼衡被告有傷害、竊盜
    等前科，有前開被告前案紀錄表1份存卷可查，並參以被告
    自陳高中肄業之智識程度、未婚、月收入約4、5萬元之家庭
    生活及經濟狀況（見本院卷第67頁、第68頁），暨考量告訴
    人因受騙所匯入本案帳戶之金額等一切情狀，量處如主文所
    示之刑，且就併科罰金部分諭知易服勞役之折算標準。
  ㈤沒收部分：
  ⒈被告固有將帳戶資料提供詐騙集團成員遂行詐欺之犯行，惟
    卷內尚乏積極證據證明被告就此獲有報酬或因此免除債務，
    自無從遽認被告有何實際獲取之犯罪所得，爰不予諭知沒收
    或追徵其價額。
  ⒉洗錢防制法第18條第1項固規定「犯第14條之罪，其所移轉
　　、變更、掩飾、隱匿、收受、取得、持有、使用之財物或財
    產上利益，沒收之；犯第15條之罪，其所收受、持有、使用
    之財物或財產上利益，亦同。」，惟被告非實際上提款之人
　　，無掩飾隱匿詐欺贓款之犯行，非洗錢防制法第14條第1項
    之正犯，自無上開條文適用，附此敘明。
據上論斷，依刑事訴訟法第273條之1第1項、第299條第1項前段
，洗錢防制法第14條第1項、第16條第2項，刑法第11條前段、第
30條第1項前段、第2項、第339條第1項、第47條第1項、第55條
、第42條第3項，刑法施行法第1條之1第1項，判決如主文。
本案經檢察官吳文城提起公訴，檢察官林豐正到庭執行職務。
中　　華　　民　　國　　111 　年　　1 　　月　　26　　日
                  刑事第二庭  法  官  簡鈺昕
以上正本證明與原本無異。 　　　　　　　　　
如不服本判決應於收受判決後20日內向本院提出上訴書狀，並應
敘述具體理由；其未敘述上訴理由者，應於上訴期間屆滿後20日
內向本院補提理由書（均須按他造當事人之人數附繕本）。「切
勿逕送上級法院」。
                              書記官  林芳宜
中　　華　　民　　國　　111 　年　　1 　　月　　26　　日
附錄本案論罪科刑法條全文：
刑法第30條
幫助他人實行犯罪行為者，為幫助犯。雖他人不知幫助之情者，
亦同。
幫助犯之處罰，得按正犯之刑減輕之。
洗錢防制法第2條
本法所稱洗錢，指下列行為：
一、意圖掩飾或隱匿特定犯罪所得來源，或使他人逃避刑事追訴
    ，而移轉或變更特定犯罪所得。
二、掩飾或隱匿特定犯罪所得之本質、來源、去向、所在、所有
    權、處分權或其他權益者。
三、收受、持有或使用他人之特定犯罪所得。
洗錢防制法第14條
有第二條各款所列洗錢行為者，處7年以下有期徒刑，併科新臺
幣5百萬元以下罰金。
前項之未遂犯罰之。
前二項情形，不得科以超過其特定犯罪所定最重本刑之刑。
刑法第339條
意圖為自己或第三人不法之所有，以詐術使人將本人或第三人之
物交付者，處5年以下有期徒刑、拘役或科或併科50萬元以下罰
金。
以前項方法得財產上不法之利益或使第三人得之者，亦同。
前二項之未遂犯罰之。